臺灣高等法院臺南分院民事判決　96年度上易字第102號
上　訴　人　乙○○
訴訟代理人　甲○○
　　　　　　丙○○
被 上 訴人　丁○○
　　　　　　戊○○
上列當事人間請求侵權行為損害賠償事件，上訴人對於中華民國
96年3月21日臺灣臺南地方法院第一審判決（96年度訴字第103號
），提起上訴及為訴之追加，本院於96年7 月10日言詞辯論終結
，判決如下：
    主  文
原判決關於駁回上訴人下列第二項之訴部分，及該部分假執行之
聲請，暨訴訟費用（確定部分除外）之裁判，均廢棄。
上列廢棄部分，被上訴人應再連帶給付上訴人新臺幣貳拾萬伍仟
肆佰拾伍元，及其中新臺幣壹拾萬伍仟陸佰貳拾柒元，自民
國九十五年八月十八日起，其中新臺幣陸萬玖仟捌佰零捌元，自
民國九十六年四月二十一日起，均至清償日止，按週年利率百分
之五計算之利息。
其餘上訴及追加之訴均駁回。
第一審（確定部分除外）、第二審（含追加之訴）訴訟費用，由
被上訴人連帶負擔五分之三，餘由上訴人負擔。
    事  實
甲、上訴人方面：
一、聲明：求為判決：（一）原判決不利於上訴人部分於新臺幣
    （下同）446,879 元之範圍內廢棄。（二）上列廢棄部分，
    被上訴人應再連帶給付上訴人 613,236元，及自起訴狀繕本
    送達被上訴人翌日起至清償日止，按週年利率5%計算之利息
    。
   （三）歷審訴訟費用，均由被上訴人負擔。
二、陳述：除與原判決記載之事實相同者予以引用外，並補稱：
（一）上訴人原起訴請求之金額，含醫療費56,262元及慰撫金80
      萬元，合計為856,262 元，現將請求之慰撫金額減縮為50
      萬元，則請求總金額為556,262元，扣除原審已判准之109
      ,393 元，僅就原判決駁回上訴人之請求於446,879元之範
      圍內，請求廢棄。
（二）上訴人於原審未請求，於上訴審再追加請求166,357 元，
      計有：1.醫療費用部分：上訴人起訴時原就所附醫療單據
      合計為56,262元，惟起訴狀附件編號(4)-3之單據應為繳納
      44,970元，起訴時誤計為15,873元，差額29,097元，就此
      差額部分予以擴張請求，另再追加94年8月12日單據410元
      ，合計29,507元。2.計程車費部分：上訴人因本件車禍多
      次接受治療、手術，並需定期回診，是自上訴人住所至奇
      美醫院每次來回計程車費為500 元，上訴人往返計21趟，
      合計10,500元，有計程車收費證明單可稽，此部分屬上訴
      人因本件車禍多增加之必要支出，應由被上訴人負責。3.
      看護費用部分：上訴人因本件車禍接受多次手術，入院期
      間28天需由他人看護，雖係由上訴人父母親自行照護，惟
      依實務見解，此部分費用雖無實際支出亦得請求，是以每
      日看護費用2千元計算，看護28日共計56,000 元，應由被
      上訴人負責。4. 機車修理費部分；支出機車修理費用20,
      350 元，此有機車修理估價單可稽。5.未來所需手術整形
      費用部分：上訴人因本件車禍引發蜂窩性組織炎，將壞死
      組織清除後，再以其他部分組織填補，造成外觀醜陋不堪
      ，此有照片多紙可稽，日後自有接受整形手術之必要，經
      向醫院查詢結果，此部分費用至少需 5萬元，被上訴人對
      此亦應負責。綜此被上訴人應再給付上訴人原判決廢棄之
      金額446,879元，及追加請求之醫藥費 29,507元、計程車
      費10,500元、看護費56,000元、機車修理費20,350元、整
      形費用5萬元，合計613,236元。且各該慰撫金聲明之減縮
      ，及其他費用聲明之擴張，乃基於同一基礎事實所生，依
      民事訴訟法第446條規定，自為法之所許。
（三）原判決固引行車事故覆議鑑定委員會之鑑定意見，認上訴
      人行經事發地點未減速慢行及注意車前情況，亦有過失云
      云，惟查道路交通安全規則所以規定速限及注意前方之情
      形，乃在於使駕駛人得對於前方狀況加以注意，並得採取
      適當及時之反應，避免於未注意、或反應不及之情形下，
      與前方車輛發生追撞結果，惟本件車禍並非前後車輛追撞
      之情形，而係因被上訴人違規右轉，致侵入直行之上訴人
      車道所致，既非前後車輛之碰撞意外，自與上訴人是否應
      減速及注意前方狀況無關，且兩車於事發前既為併行行駛
      之狀態，尤足認上訴人並無注意前方之義務甚明，原判決
      及覆議鑑定結果，應屬違誤。況縱認上訴人未依規定減速
      及注意前方狀況，惟若非被上訴人之違規右轉行為，本件
      車禍仍無從發生，亦即被上訴人違規之右轉行為與車禍結
      果有因果關係，並為車禍發生之單獨原因，上訴人行為尚
      不足以導致結果之發生，亦應認就此與車禍無因果關係可
      言。是以原判決雖認上訴人就車禍發生亦有過失，適用過
      失相抵之規定，認被上訴人僅需負 70%之過失責任云云，
      惟依上開說明可知上訴人縱有違規行為，亦與本件車禍無
      關，不得適用過失相抵之規定，原判決適用過失相抵原則
      來計算賠償金額，顯然違誤。
（四）按慰撫金之量定，除審酌雙方之學識、財力狀況等條件外
　　　，其目的既為填補被害人精神方面之損害，是被害人因本
　　　件損害，造成精神之傷害或影響尤應加以審酌。本件車禍
 　   發生後，被上訴人拒絕為上訴人叫救護車，而由上訴人自
      行以電話聯絡父母通知救護車到場，且被上訴人非但對於
      上訴人傷勢不予聞問，更於上訴人數次聲請新化鎮調解委
      員會調解時均未到場，足認被上訴人拒絕負責之態度。又
      案件經歸仁分局積壓達8 個月之久，上訴人權益早已受損
      ，上訴人因本件車禍傷勢併發蜂窩性組織炎，需把壞死部
      分挖除，並移植其他組織以修補，其中痛楚非親身經歷難
      以體會，此觀上訴人受傷照片即明，自有必要酌定較高慰
      撫金額。況被上訴人非但不思慰問，反一再狡辯該等症狀
      與車禍無關，上訴人應自負其責，更於刑事庭及原審審理
      時，一再狡辯非為其父載貨，本件與其父無關，意圖脫免
      其父之賠償責任。凡此足令上訴人身心飽受煎熬，且上訴
      人因本件車禍，住院將近一個月，嗣後治療數月傷口方癒
      合，學業亦已嚴重荒廢，此非財產上之損害，被上訴人自
      應負責賠償，原判決僅准10萬元之慰撫金，顯然過低，與
      上訴人所受苦痛及生活所受影響不成比例，自應予以提高
      ，以期真正填補被上訴人之精神損失。
三、證據：除引用原審之立證方法外，並補提出奇美醫院收費收
    據影本2 份、計程車收費證明單影本21份、機車修理估價單
    影本2份、照片8張為證。
乙、被上訴人丁○○方面：
一、聲明：求為判決：（一）上訴及第二審追加之訴均駁回。（
    二）訴訟費用由上訴人負擔。
二、陳述：除與原判決記載之事實相同者予以引用外，並補稱：
（一）關於追加請求醫療費用29,507元部分，因上訴人民國（下
      同）96年4月9日民事上訴狀繕本，並未提出追加請求之醫
      療費用單據予被上訴人，被上訴人無從知悉該等費用之性
      質，故如上訴人追加請求之部分屬健保補助、診斷證明書
      費用、超額病房費或其他非必要之費用等，被上訴人主張
      應予扣除。另上訴人於二審擴張請求之差額29,097元，若
      屬健保補助、診斷證明書費用、超額病房費或其他非必要
      之費用等，亦應扣除。至計程車費10,500元部分，非屬必
      要費用，被上訴人否認之。看護費用56,000元部分，上訴
      人因本件車禍僅下肢及背部受傷，尚能自理生活，應無他
      人看護之必要，且上訴人主張每日看護費用以2 千元計算
      ，依據為何不明，被上訴人否認之。機車修理費用20,305
      元部分，上訴人未證明機車修理係因本案車禍所致，且其
      主張之金額，應係以更換後之新品計價，未考量折舊問題
      ，被上訴人否認之。至上訴人未來所需手術整形費用部分
      ，上訴人並未提出證據證明有接受整形手術之必要，且尚
      未發生，被上訴人亦否認之。
（二）本件車禍依卷附之道路交通事故調查報告表(一)，本件車禍
      路段為無號誌交岔路口，行車速限為40公里／小時，惟上
      訴人行至路口，未減速慢行，作好隨時停車之準備，反而
      超速以50公里／小時之車速行駛，已據上訴人於警訊中陳
      述明確（見警卷94年4月26 日上訴人談話筆錄）。又車禍
      發生前，上訴人應知悉被上訴人車輛行駛其附近，再依本
      案車禍現場圖及二車碰撞位置，車禍發生前，被上訴人車
      輛已行駛於上訴人車輛前方，上訴人更應注意車前狀況並
      減速慢行，且當時無不能注意之情，上訴人卻疏未注意。
      因之上訴人就本件車禍之發生，亦與有過失責任。況臺灣
      省車輛行車事故覆議鑑定委員會府覆議字第 9510906號覆
      議意見書，亦認上訴人就本件車禍之發生，應負過失責任
      。上訴人否認與有過失，實不足採。
（三）本件車禍發生後，被上訴人曾報警且通知救護車到場，上
      訴人稱被上訴人拒絕為上訴人叫救護車，應非事實。又上
      訴人主張案件經歸仁分局積壓達8 個月之久，此事與被上
      訴人無關。上訴人另主張本案車禍發生後，被上訴人非但
      不思慰問，反一再狡辯上訴人蜂窩性組織炎症狀與車禍無
      關，上訴人應自負其責，另於刑事庭與原審審理時一再狡
      辯被上訴人非為其父載貨，本件與被上訴人父親無關，意
      圖脫免被上訴人父親之賠償責任云云，亦與其主張受有精
      神損害無關，不足採信。
三、證據：引用原審之立證方法。
丙、被上訴人戊○○經合法通知，未到庭或具狀為任何主張陳述
    ，惟據其在原審主張駁回上訴人之訴，並陳稱被上訴人丁○
    ○非其受僱人，其亦不悉本件車禍發生經過。
丁、本院依職權調閱臺南地方法院檢察署96年度執字第1826號過
    失傷害刑事案件全卷。
    理  由
甲、程序方面；
一、被上訴人戊○○經合法通知，而無正當理由，未於言詞辯論
    期日到場，核無民事訴訟法第386 條各款所列情形，爰依上
    訴人聲請准由其一造辯論而為判決。
二、按在第二審訴訟程序為訴之變更或追加，非經他造同意不得
    為之，但有民事訴訟法第255條第1項第2款至第6款之情形者
    ，不在此限，民事訴訟法第446條第1項定有明文。經查上訴
    人在原審依據侵權行為之法律關係，起訴請求被上訴人應連
    帶給付精神慰撫金90萬元及法定遲延利息，嗣於訴訟中追加
    依據民法第193條第1項請求給付醫療費用56,262元、及減縮
    請求精神慰撫金為80萬元，合計856,262 元及法定遲延利息
    ，原審判准被上訴人應連帶給付上訴人109,383 元本息，另
    駁回上訴人其餘之訴後，上訴人就其敗訴部分上訴，聲明請
    求之慰撫金額減縮為50萬元，扣除原審已判准之109,393 元
    ，僅就原判決駁回上訴人請求於446,879 元之範圍內，請求
    廢棄，並追加請求醫藥費29,507元、計程車費10,500元、看
    護費56,000元、機車修理費20,350 元、未來整形費用5萬元
    ，合計請求被上訴人應再連帶給付上訴人613,236 元本息。
    核其減少慰撫金部分屬減縮應受判決事項之聲明，另追加其
    他費用部分屬擴張應受判決事項之聲明，均係基於同一基礎
    事實所發生，揆諸上揭法條，自應准許，均合先敘明。
乙、實體方面：
一、上訴人起訴主張：被上訴人丁○○受僱於其父即被上訴人戊
    ○○擔任送貨司機，於94年4月22日上午8時30分許，駕駛車
    牌9711—GF號貨車為被上訴人戊○○送貨，沿臺南縣歸仁鄉
    ○○村○○○○○道，由東往西方向行駛，途經該便道與二甲
    產業道路之無號誌交岔路口時，應注意並能注意車前狀況，
    及隨時採取必要之安全措施，且轉彎車應讓直行車先行，竟
    疏未注意車前狀況，且未讓直行車先行，而撞及上訴人所騎
    乘車牌KT6－092號重機車，致上訴人受有化膿性蜂窩性組織
    炎及皮膚壞死、行筋膜切開術及皮膚植皮手術，治療三個月
    傷口才癒合，造成上訴人學業嚴重荒廢，肉體及精神非常痛
    苦。爰依民法第184條第1項前段、第 193條第1項、第195條
    第1項前段、及第188條，有關侵權行為損害賠償及僱用人責
    任之法律關係，請求被上訴人應連帶賠償給付 856,262元本
    息等語。（原審判准被上訴人應連帶給付上訴人 109,383元
    本息，另駁回上訴人其餘之訴後，被上訴人就判命其應給付
    敗訴部分未上訴已確定，上訴人則就其請求駁回敗訴部分上
    訴，並請求將慰撫金額減縮為50萬元，聲明於原判決駁回之
    44 6,879元範圍內予以廢棄，及追加請求醫藥費29,507元、
    計程車費10,500元、看護費56,000元、機車修理費20,350元
    、未來整形費用5 萬元，合計請求被上訴人應再連帶給付上
    訴人613,236元本息）
二、被上訴人丁○○則以：其於交通事故發生時，係幫被上訴人
    戊○○將車輛駛回工廠途中，並非受僱於被上訴人戊○○，
    且依臺灣省車輛行車事故鑑定委員會覆議意見，其係右轉車
    未讓直行車先行，就事故發生雖有過失，惟上訴人行經肇事
    路口未減速且違規超速，自其車右後方駛來，適其正減速右
    轉，始不慎撞擊其車右前方葉子板，足見上訴人亦有過失。
    又上訴人請求之醫療費用，及追加之其他費用，如係因本件
    車禍發生且屬必要費用，被上訴人願意賠償，如與車禍無關
    且非必要費用，被上訴人則拒絕給付，另上訴人請求之精神
    慰撫金額過高，因上訴人於車禍後也有到學校上課，足見上
    訴人所受傷勢非重，且上訴人傷口細菌感染造成蜂窩性組織
    炎，應係醫院照顧疏失所致等語，資為抗辯。另被上訴人戊
    ○○則以：肇事時被上訴人丁○○駕駛之車輛上，雖有被上
    訴人戊○○所有之廢紙，然被上訴人丁○○並非受僱於被上
    訴人戊○○，且被上訴人戊○○亦未指示被上訴人丁○○駕
    車，實係被上訴人丁○○自行駕車外出訪友，並未事先告知
    被上訴人戊○○，本件交通事故發生經過，被上訴人戊○○
    不清楚，亦無資力賠償上訴人等語，資為抗辯。
三、經查被上訴人丁○○於94年4月22日上午8時30分許，駕駛被
    上訴人戊○○所有車牌9711—GF號自用小貨車，沿臺南縣歸
    仁鄉○○村○○○○○道，由東往西方向行駛，途經該便道與
    二甲產業道路之無號誌交岔路口時，因過失撞及同向行駛由
    上訴人所騎乘車牌KT6─092號重機車，致上訴人受有傷害；
    且被上訴人丁○○因本件交通事故，所犯過失傷害刑事案件
    ，業經原審以另案95年度交簡字第1218號、95年度交簡上字
    第113號判處有期徒刑4月確定在案；又本件車禍肇事責任，
    經台灣省臺南區車輛事故鑑定委員會及臺灣省車輛行車事故
    覆議鑑定委員會鑑定結果，認被上訴人丁○○右轉時，未注
    意讓右側直行車先行，為肇事主因等事實。既為兩造所不爭
    執，並經本院依職權調閱臺南地方法院檢察署96年度執字第
    1826號過失傷害案全卷，查核屬實，自堪信實。惟上訴人另
    主張被上訴人戊○○為被上訴人丁○○之僱用人，應就本件
    車禍致上訴人所受之損害，連帶負損害賠償責任，及被上訴
    人應負全部之過失責任程度，被上訴人應連帶賠償之金額各
    情，既為被上訴人所堅詞否認，並以上揭情詞置辯，致兩造
    互有爭議。是本件所應審究者，厥為被上訴人戊○○是否應
    依民法第188 條規定，負僱用人之連帶損害賠償責任？上訴
    人請求賠償之項目及數額是否適當？及上訴人就本件交通事
    故之發生是否與有過失？等情而已。茲更詳細說明如下：
（一）按因故意或過失，不法侵害他人之權利者，負損害賠償責
      任，僱用人藉使用受僱人而擴張其活動範圍，並享受其利
      益，且受僱人執行職務之範圍，或其適法與否，要非與其
      交易之第三人所能分辨，為保護交易之安全，受僱人之行
      為在客觀上具備執行職務之外觀，而侵害第三人之權利時
      ，僱用人即應負連帶賠償責任。故民法第188條第1項所謂
      受僱人因執行職務不法侵害他人之權利，不僅指受僱人因
      執行其所受命令，或委託之職務自體，或執行該職務所必
      要之行為而言，即濫用職務或利用職務上之機會，及與執
      行職務之時間或處所有密切關係之行為，其在外形之客觀
      上足認為與執行職務有關，而不法侵害他人之權利者，即
      令其係為自己利益所為之違法行為，亦應包括在內，最高
      法院著有91年度臺上字第2627號判決意旨足參。經查被上
      訴人丁○○於94年4月22日上午8時30分許，駕駛被上訴人
      戊○○所有車牌9711－GF號自用小貨車，沿臺南縣歸仁鄉
      ○○村○○○○○道，由東往西方向行駛，途經該便道與二
      甲產業道路之無號誌交岔路口時，應注意並能注意轉彎車
      應讓直行車先行，竟疏未注意讓上訴人右側直行車先行，
      而撞及上訴人所騎乘車牌KT6－092號重機車，致上訴人受
      有左膝挫傷、左足拇指擦傷、右腰挫傷之傷害，經送往財
      團法人奇美醫院急診，因傷口感染致化膿性蜂窩性組織炎
      及皮膚壞死，於同年4月28日又住進該院感染科，同年4月
      29日經由醫師施以筋膜切開術及皮膚植皮手術治療，其傷
      口組織培養出金黃葡萄球菌等情，已據本院依職權調閱臺
      南地方法院檢察署96年度執字第1826號過失傷害刑事案卷
      核閱屬實，且有財團法人奇美醫院診斷證明書、病情摘要
      及病歷資料、道路交通事故調查報告表(一)(二)、道路交通事
      故現場圖各1份、行車執照2份、照片13張等件，附於上揭
      刑事卷宗足稽，並為被上訴人丁○○所不爭執，又本件交
      通事故肇事責任，經囑請臺灣省臺南區車輛行車事故鑑定
      委員會、及臺灣省車輛行車事故覆議鑑定委員會鑑定結果
      ，亦認被上訴人丁○○係右轉時，未注意讓右側直行車先
      行，為肇事主因，復有各該委員會940712號鑑定意見書、
      府覆議字第9510906 號覆議意見書，附於該刑事案卷可佐
      ，，足證被上訴人丁○○就本件交通事故之發生，應負過
      失肇事責任，且其過失肇事行為與上訴人之受損害間，亦
      具相當之因果關係，其有侵害上訴人權利之侵權行為至明
      。
（二）而被上訴人丁○○係受僱於被上訴人戊○○，於本件車禍
      發生時，被上訴人丁○○駕駛被上訴人戊○○所有之自小
      貨車，車上附載被上訴人戊○○所有之紡織品原料加工絲
      ，欲前往臺南縣歸仁鄉看東村工廠等情，既據被上訴人丁
      ○○於刑案偵訊中供陳：「（車上載何物？）紙箱，裡面
      有紡織品的原料加工絲，我要載去歸仁鄉看東村的工廠。
      」、「（你是送貨員？）是」、「（老闆何人？）我父親
      」、「（擔任何職？）擔任送貨員，車子是我父親的，東
      西也是我父親的。」、「（是否有領薪水？）有」（見臺
      南地檢署95年度偵字第6542 號卷95年4月24日訊問筆錄）
      ，繼於該刑案原審審理中供述：「平常以開小貨車送貨為
      業務」各等語不移（見原審95年度交簡上字第113 號卷95
      年12月6 日審判筆錄），足認本件交通事故發生時，被上
      訴人丁○○確係受僱於其父即被上訴人戊○○，且駕駛被
      上訴人戊○○之自小貨車，載運被上訴人戊○○之貨物，
      灼然明甚。是以在客觀上而言，被上訴人丁○○之駕駛行
      為，已具備執行職務之外觀，且侵害上訴人之權利，揆諸
      上揭說明，僱用人之被上訴人戊○○自應負連帶損害賠償
      責任。雖被上訴人丁○○、戊○○二人，嗣於本件原審審
      理時，均改稱其等二人間並無僱傭關係云云；然考案發日
      被上訴人丁○○之所以駕駛該貨車，被上訴人丁○○係供
      陳：「案發當時並未受僱於我父親，是我父親打電話叫我
      將車子開回工廠。」等語（見原審96年2 月25日言詞辯論
      筆錄），被上訴人戊○○則陳稱：「當天車上雖然有貨物
      ，那些都是我撿回來準備送回收商賣錢的廢紙，我並未叫
      丁○○去送貨，我事後才知道丁○○自己開我的車子去關
      廟找朋友。」等語（見原審94年3月7日言詞辯論筆錄），
      已見被上訴人丁○○、戊○○二人所陳不一，更與被上訴
      人丁○○先前於刑案偵訊中之陳述迥異，顯見被上訴人丁
      ○○、戊○○抗辯案發時被上訴人丁○○並未受僱於被上
      訴人戊○○云者，係屬事後故為被上訴人戊○○卸責之飾
      詞，難認屬實情，而無足採。
（三）按因故意或過失，不法侵害他人之權利者，負損害賠償責
      任；違反保護他人之法律，致生損害於他人者，負賠償責
   　 任；汽車、機車或其他非依軌道行駛之動力車輛，在使用
      中加損害於他人者，駕駛人應賠償因此所生之損害；但於
      防止損害之發生，已盡相當之注意者，不在此限；又不法
      侵害他人之身體或健康者，對於被害人因此喪失或減少勞
      動能力或增加生活上之需要時，應負損害賠償責任；又不
      法侵害他人之身體、健康、名譽、自由、信用、隱私、貞
      操，或不法侵害其他人格法益而情節重大者，被害人雖非
      財產上之損害，亦得請求賠償相當之金額；又受僱人因執
      行職務不法侵害他人之權利者，由僱用人與行為人連帶負
      損害賠償責任。民法第184條第1項前段、第191條之2、第
      193條、第195條、第188條第1項前段，分別定有明文。本
      件被上訴人丁○○既駕車過失肇事，致上訴人身體成傷，
      對上訴人為不法之侵權行為，而被上訴人戊○○為被上訴
      人丁○○之僱用人，則上訴人依侵權行為之法律關係，請
      求被上訴人丁○○、戊○○連帶賠償損害，自應准許。茲
      進而將上訴人之所為各項請求，分別審酌認定如下：
    1.醫療費用部分：上訴人因本件車禍受有左膝挫傷、左足拇
      指擦傷、右腰挫傷之傷害，經送往財團法人奇美醫院急診
      ，嗣因傷口感染致化膿性蜂窩性組織炎及皮膚壞死，於同
      年4月28日又住進該院感染科，同年4月29日經由醫師施以
      筋膜切開術及皮膚植皮手術治療，其傷口組織培養出金黃
      葡萄球菌，既有如上述，足認上訴人所引發之細菌感染致
      化膿性蜂窩性組織炎及皮膚壞死，係因被上訴人丁○○過
      失傷害上訴人受左膝挫傷所引起，且況被上訴人亦未能舉
      證證明上訴人之傷口發生細菌感染致化膿性蜂窩性組織炎
      及皮膚壞死，係醫院照顧疏失所致，自不容被上訴人信口
      推諉應由醫院負責。另被上訴人原就上訴人於原審請求之
      醫療費用不爭執，然於本院審理時就上訴人起訴時主張之
      醫療費用，及於本院追加之醫療費用為爭執，認該費用若
      屬健保補助、診斷證明書費用、超額病房費或其他非必要
      費用，不應給付。對此上訴人雖主張因本件交通事故已支
      付醫藥費用56,262元，業據提出醫藥費收據47紙附卷為證
      ，惟起訴狀附件編號(4)-3之單據應為繳納44,970元，起訴
      時誤計為15,873元，差額29,097元，就此差額部分予以擴
      張請求，另再追加94年8月12日之單據410元，合計29,507
      元。然查起訴狀附件編號(4)-3之單據應繳納44,970元，係
      膳食費4,470元及超等病房自付額40,500 元，因膳食費部
      分上訴人並未立證證明係為醫療所需之特別伙食支出，另
      特別病房或超等病房之費用，則應斟酌被害人受傷之部位
      、程度、需要、身分及地位等因素決定之，上訴人對此部
      分亦未立證證明其為何入住超等病房？該費用是否為醫療
      所需之必要費用？均不應予准許。至上訴人於本院追加之
      410 元，則為醫療之必要費用，應予准許。故上訴人所得
      請求被上訴人賠償之醫療必要費用為56,672元，逾此部分
      之請求，則不應准許。
    2.計程車費用部分：上訴人主張因本件車禍多次接受醫院治
      療、手術，並需定期回診，自其住所至奇美醫院每次來回
      計程車費為500 元，共計往返21趟花費10,500元，已據提
      出計程車收費證明單附卷為證，雖被上訴人否認計程車費
      用非屬必要費用，然上訴人因傷行動不便，既須坐計程車
      往返醫院治療，自屬上訴人因本件車禍多增加之必要支出
      ，應由被上訴人負責，是上訴人追加請求被上訴人賠償計
      程車費用10,500元，應予准許。
    3.看護費用部分：上訴人因本件車禍住院接受多次手術，入
      院期間28天需由他人看護，雖係由上訴人父母親自照護，
      被上訴人仍不能免除其責任，且依實務見解，此部分費用
      雖無實際支出亦得請求，而時下一般住院看護每日看護費
      用2 千元，乃眾所週知之常識，是上訴人追加請求看護28
      日共計56,000元之費用，亦屬合理，應予准許。被上訴人
      認上訴人因本件車禍，僅下肢及背部受傷，尚能自理生活
      ，應無他人看護必要，否認上訴人之請求，尚無足取。
    4.機車修理費用部分：上訴人之機車因本件車禍損壞送修之
      修理費用，雖非因本件過失傷害刑事附帶民事訴訟所得請
      求之範圍，惟既經上訴人追加提出修理費估價單20,350元
      為證，且被上訴人丁○○復在本院認諾願意給付該費用（
      見本院96年6月14日準備程序筆錄），自亦應如數准許。
    5.未來所需手術整形費用部分：上訴人雖主張因本件車禍引
      發蜂窩性組織炎，將壞死組織清除後，再以其他部分組織
      填補，造成外觀醜陋不堪且甚為明顯，日後自有接受整形
      手術之必要，經向醫院查詢結果，此部分費用至少需5 萬
      元，被上訴人對此亦應負責。惟此部分上訴人並未立證未
      來有何整形之必要，所提之5 萬元整形手術費用，亦未提
      任何證據供本院審酌，且該費用未實際支出，若他日上訴
      人係因本件侵權行為事件而有整形之必要，已為實際支出
      ，亦可於請求權消滅時效完成前為請求，故上訴人追加請
      求被上訴人應賠未來所需手術整形費用5 萬元，不應准許
      。
   6、精神慰撫金部分：按不法侵害他人之身體、健康、名譽、
      自由、信用、隱私、貞操，或不法侵害其他人格法益而情
      節重大者，被害人雖非財產上之損害，亦得請求賠償相當
      之金額，此為民法第195條第1項前段所明定。受僱人因執
      行職務不法侵害他人之身體、健康，被害人受有非財產上
      之損害，請求該受僱人及其僱用人連帶賠償相當金額之慰
      撫金時，法院對於慰撫金之量定，應斟酌兩造（包括負連
      帶賠償責任之僱用人在內）之身分地位及經濟狀況等關係
      定之，不宜單以被害人與實施侵權行為之受僱人之資力為
      衡量之標準，最高法院著有57年度臺上字第1663號判決、
      最高法院74年度第9 次民事庭會議足參。卷查本件車禍致
      上訴人受有左膝挫傷、左足拇指擦傷、右腰挫傷之傷害，
      經送往財團法人奇美醫院急診，嗣因傷口感染致化膿性蜂
    　窩性組織炎及皮膚壞死，於同年4 月28日又住進該院感染
      科，同年4 月29日經由醫師施以筋膜切開術及皮膚植皮手
      術治療，其傷口組織培養出金黃葡萄球菌等情，已如上述
      ，足見上訴人精神上自受有相當之痛苦，上訴人依民法第
      195 條之規定請求被上訴人賠償其非財產上之損害，洵屬
      有據。又上訴人於94年間車禍當時係長榮大學在學學生，
      名下無財產，亦無收入；被上訴人丁○○大學畢業，94年
      間股利及薪資所得合計194,831 元，名下有汽車3輛其中2
      輛為1992年出廠，另1輛為1994 年出廠；被上訴人戊○○
      國小畢業，94年間租賃所得60,000元，名下有不動產房屋
      2筆、土地4筆，汽車1輛，財產總額2,944,400元等情，業
      據兩造分別陳明在卷，且有原審依職權調閱兩造稅務電子
      閘門財產所得調件明細表附卷足稽；又被上訴人事後拒不
      和解，並一再卸責相關費用非屬損害賠償之必要費用，拒
      絕給付等情。本院審酌上訴人因傷所受心理及生理之痛苦
      程度，上揭兩造之身分、地位、經濟狀況及事後和解之態
      度等一切情狀，認上訴人請求精神慰撫金之數額以25萬元
      為適當，逾此數額之請求，即難准許。
（四）綜此上訴人所得請求被上訴人賠償項目及金額，計有醫療
      費用56,672元、計程車費用10,500元、看護費用56,000元
      、機車修理費用20,350元、精神慰撫金250,000 元，合計
      為393,522元。
四、惟按損害之發生或擴大，被害人與有過失者，法院得減輕賠
    償金額，或免除之，民法第217條第1項定有明文。此項規定
    之目的，在謀求加害人與被害人間之公平，故在裁判上法院
    得以職權減輕或免除之，最高法院著有85年臺上字第1756號
    判例在案。又民法第217條第1項規定之目的在謀求加害人與
    被害人間之公平，倘受害人於事故之發生亦與有過失時，由
    加害人負全部賠償責任，未免失諸過酷，是以賦與法院得不
    待當事人之主張，減輕其賠償金額或免除之職權。換言之，
    基於過失相抵之責任減輕或免除，非僅為抗辯之一種，亦可
    使請求權全部或一部為之消滅，故裁判上得以職權斟酌之。
    又所謂被害人與有過失，只須其行為為損害之共同原因，且
    其過失行為並有助成損害之發生或擴大者，即屬相當，不問
    賠償義務人應負故意、過失或無過失責任，均有該條項規定
    之適用，亦有最高法院 86年度臺上字第479號判決足參。再
    按行車速限，依速限標誌或標線之規定，道路交通安全規則
    第93 條第1項規定甚明。本件上訴人考領有普通重型機車駕
    駛執照，對於上開規定，自應知之甚稔且應嚴格遵守，且本
    件肇事路段為無號誌交岔路口，行車速限為40公里／小時，
    亦有上揭道路交通事故調查報告表(一)附卷可佐，乃上訴人非
    但未減速慢行作隨時停車之準備，反而超速以50公里／小時
    之車速急駛，亦據上訴人在刑案警訊中陳述明確（見警卷94
    年4月26 日乙○○談話筆錄），致遇狀況煞車不及而發生碰
    撞。況本件交通事故經臺灣省車輛行車事故覆議鑑定委員會
    鑑定，亦同此認定，復有上揭府覆議字第 9510906號覆議意
    見書1 份在卷足憑，堪認上訴人就本件交通事故之發生，亦
    與有過失無疑。至臺灣省臺南區車輛行車事故鑑定委員會鑑
    定結果，雖認定「乙○○無肇事因素」，惟該鑑定報告未考
    慮上訴人超速行駛之因素，其所為上開鑑定，關於上訴人過
    失責任歸屬之判斷，難認周全而為本院所不採。另上訴人以
    車禍發生係因被上訴人丁○○違規右轉，致侵入直行之上訴
    人車道所致，並非前後車輛之碰撞意外，應與上訴人是否應
    減速及注意前方狀況無關，且縱認上訴人未依規定減速及注
    意前方狀況，若非被上訴人丁○○之違規右轉行為，本件車
    禍仍無從發生，即被上訴人丁○○違規之右轉行為與車禍結
    果有因果關係，並為車禍發生之單獨原因，上訴人行為尚不
    足以導致結果之發生，上訴人應無任何過失責任，不得適用
    過失相抵之規定，均非的論，難予取信。為此本院綜合上情
    ，斟酌本件交通事故發生之原因，認上訴人應負20％之過失
    責任，被上訴人丁○○應負80％之過失責任，方屬公允。從
    而依過失相抵之原則，減輕被上訴人20％之賠償責任計算，
    被上訴人應連帶賠償上訴人之金額為 314,818元（393,522×
    80%＝314,818），逾此部分之請求，不應准許。
五、綜上所述，上訴人本於侵權行為之法律關係，請求被上訴人
    連帶賠償給付314,818 元及法定遲延利息，為有理由，應予
    准許，至逾越此金額之請求，即非有據，不應准許。原審就
    上揭應准許給付部分，僅判准被上訴人應連帶給付 109,383
    元，及自起訴狀繕本送達翌日，即95年8 月18日起至清償日
    止，按週年利率5%計算之法定遲延利息，而駁回其餘應給付
    之205,435 元及法定遲延利息暨假執行之聲請部分，尚有未
    合。上訴人就被上訴人其餘應連帶給付敗訴部分提起上訴，
    執詞指摘原審該部分判決不當，求予廢棄改判，自為有理由
    。爰由本院將原審該部分判決予以廢棄，改判被上訴人應再
    連帶給付上訴人205,435元，及其中135,627元自起訴狀繕本
    送達翌日即95年8月18日起至清償日止，其中 69,808元自上
    訴狀繕本送達翌日即96年4月21 日起，均至清償日止，按週
    年利率5%計算之法定遲延利息。至上訴人其餘上訴及追加之
    訴，為無理由，應予駁回。又上訴人在本院勝訴部分未逾15
    0萬元，依法不得上訴第三審，自無宣告假執行之必要。
六、又本件事證已臻明確，兩造其餘主張陳述及攻擊防禦方法，
    核均與判決之結果不生影響，爰不逐一論述，附此敘明。
七、據上論結，本件上訴為一部有理由，一部無理由，應依民事
    訴訟法第450條、第449條第1項、第463條、第385條第1項前
    段、第79條、第85條第2項，判決如主文。
中　　華　　民　　國　　96　　年　　7 　　月　　24　　日
                  民事第四庭　審判長法　官  王惠一
　　　　　　　　　　　      　　　　法　官  蘇重信
　　　　　　　　　　　      　　　　法　官  林永茂
上為正本係照原本作成。
不得上訴。
中　　華　　民　　國　　96　　年　　7 　　月　　24　　日
                                    書記官  謝素嬿
